【裁判字號】    95,訴,66
【裁判日期】    950330
【裁判案由】    違反台灣地區與大陸地區人民關係條例等
【裁判全文】
臺灣基隆地方法院刑事判決                95年度訴字第66號
公  訴  人    臺灣基隆地方法院檢察署檢察官
被      告    甲○○    41歲.
                        入出境.
                        南路4.
                        現於基隆市警察局臨時收容所收容中
上列被告因偽造文書案件，經檢察官提起公訴（九十四年度偵字
第四五六三號），本院判決如下：
    主  文
甲○○共同連續行使明知為不實之事項，而使公務員登載於職務
上所掌之公文書，足以生損害於公眾，處有期徒刑伍月，如易科
罰金，以佰元折算壹日。
    理  由
一、甲○○係大陸地區人民，因嚮往臺灣自由民主生活，亟欲至
    臺灣打工賺錢，並無結婚真意，竟透過年籍不詳之大陸地區
    人民「高秀玉」之媒介安排，以人民幣四萬二千元之代價，
    代為辦理假結婚入台打工手續。而乙○○係台灣地區人民，
    明知大陸地區人民非經主管機關許可，不得進入臺灣地區，
    且不得使大陸地區人民非法進入臺灣地區，並明知大陸地區
    人民甲○○擬自大陸地區以假結婚之方式來台工作生活，實
    際並無結婚之真意，透過臺灣一年籍不詳之「王小姐」之媒
    介安排，即與甲○○、「高秀玉」、「王小姐」共同基於使
    公務員登載不實，暨使甲○○非法進入臺灣地區之概括犯意
    聯絡，擬以假結婚方式使甲○○進入臺灣地區打工，旋於民
    國八十八年十一月廿一日，自桃園中正機場搭機前往福建省
    福州市旅遊，並於同年十二月十日與甲○○在福建省福州市
    為虛偽之公證結婚，並在福州市民政廳辦理虛偽結婚登記，
    藉以取得福州市公證處所製作之結婚公證書及結婚證。乙○
    ○於同年十二月十六日返回臺灣，即持前開結婚公證書向財
    團法人海峽交流基金會（下稱海基會）辦理認證證明，俟於
    同年月廿九日取得海基會之証明書後，翌（卅）日持上開結
    婚公證書及海基會出具之證明，至基隆市中正區戶政事務所
    填具結婚登記申請書辦理結婚登記，使該戶政事務所承辦戶
    籍登記之公務員在形式審查後，將此乙○○與大陸地區人民
    甲○○結婚之不實事項登載於其職務上所掌管之戶籍登記簿
    之公文書，並據以核發戶籍謄本，足以生損害於戶政機關對
    於戶政資料管理之正確性。
二、乙○○於辦妥上開不實之結婚登記後，於八十九年一月十一
    日，以申請大陸地區人民配偶甲○○來臺探親為名，持已填
    妥之「大陸地區人民進入臺灣地區旅行申請書」、「大陸地
    區人民進入臺灣地區保證書」及上開公務員登載不實之戶籍
    謄本之公文書等資料，向內政部警政署入出境管理局申請大
    陸地區人民甲○○以探親名義入境臺灣地區而行使之，使內
    政部警政署入出境管理局承辦之公務員為實質審查後，核准
    發給大陸地區人民甲○○中華民國台灣地區旅行證，足以生
    損害於內政部警政署入出境管理局核發中華民國台灣地區旅
    行證之正確性。甲○○嗣即持該旅行證，於八十九年三月二
    日進入臺灣地區，嗣並與乙○○共同承前概括犯意，連續於
    八十九年十二月廿七日、九十一年一月廿二日、九十一年九
    月十七日、九十二年一月十五日，多次持上開公務員登載不
    實之戶籍謄本、旅行証等之公文書等資料，向基隆市警察局
    第二分局八斗子派出所行使以辦理對保，足以生損害於警察
    機關對戶口管理之正確性；及緊接於八十九年十二月卅日、
    九十一年一月廿九日、九十一年九月十八日、九十二年一月
    十七日、九十三年五月七日向內政部警政署入出境管理局探
    親名義申請再度入境臺灣地區而行使之，使內政部警政署入
    出境管理局承辦之公務員實質審查後，多次發給中華民國台
    灣地區旅行證及嗣後之入出境許可証，足以生損害於內政部
    警政署入出境管理局核發中華民國台灣地區旅行證之正確性
    ，並使甲○○於九十年二月廿七日、九十一年三月廿九日、
    九十二年三月十四日、九十三年三月廿九日、九十三年十一
    月一日六度得以進入臺灣地區打工。嗣經警於九十四年十月
    廿日下午七時四十分許，在台中縣太平市○○○○街五五號
    查獲。
三、案經基隆市警察局移送臺灣基隆地方法院檢察署檢察官偵查
    起訴。
      理    由
一、本件被告甲○○所犯非死刑、無期徒刑、最輕本刑為三年以
    上有期徒刑之罪，亦非高等法院管轄第一審案件，其於準備
    程序進行中，就被訴事實為有罪之陳述，經法官告知其簡式
    審判程序之旨，並聽取公訴人及被告之意見後，依刑事訴訟
    法第二百七十三條之一第一項之規定，經合議庭裁定由受命
    法官獨任進行簡式審判程序，合先敘明。
二、前揭事實業據被告於偵查及本院調查、審理時均供承不諱，
    雖同案被告乙○○矢口否認犯行，但核二人所述結婚情節、
    二家親屬及婚後相處等均不相符，足認二人確非真結婚，
    此外，復有中華人民共和國結婚證明書、結婚登記申請書、
    乙○○戶籍資料及身分證影本、大陸地區人民進入臺灣地區
    旅行證申請書、保證書影本、甲○○之中華民國臺灣地區旅
    行證影本及二人之入出境資料、工作之考勤表等在卷可資佐
    證，本案事證明確，被告犯行已堪認定，自應依法論科。
三、核被告所為，係犯刑法第二百十六條、第二百十四條之行使
    使公務員登載不實文書罪。被告前揭犯行與乙○○及媒介之
    「高秀玉」、「王小姐」四人間，有犯意聯絡，行為分擔，
    均為共同正犯，又渠等使公務員為登載不實之低度行為，應
    為嗣後行使之高度行為所吸收，不另論罪。至被告先後多次
    行使該公務員為不實登載之文書，時間緊接，犯罪構成要件
    相同，顯係基於概括犯意為之，應依連續犯之規定論以一罪
    ，並加重其刑。爰審酌本案被告之品行、智識，為來台打工
    而為之犯罪動機、手段、方法、往來次數及對我入出境及社
    會治安之影響非輕，惟犯後尚能供承不諱，態度良好，現並
    罹疾病，待遣返就醫等一切情狀，乃從輕量處如主文所示之
    刑，並諭知易科罰金之折算標準，以資懲儆。
四、據上論斷，應依刑事訴訟法第二百九十九條第一項前段，刑
    法第二十八條、第五十六條、第二百十六條、第二百十四條
    、第四十一條第一項前段，罰金罰鍰提高標準條例第一條前
    段、第二條，判決如主文。
中    華    民    國    95    年    3    月    30    日
                  刑事第五庭法  官  陳玉雲
以上正本證明與原本無異。
對於本件判決如有不服，應於收受送達後10日內，向本院提出上
訴書狀，上訴於臺灣高等法院，並按他造當事人之人數附具繕本
。
中    華    民    國    95    年    3     月    30    日
                            書記官  王毓嫻
附錄論罪法條
中華民國刑法第216條
(行使偽造變造或登載不實之文書罪)
行使第210條至第215條之文書者，依偽造、變造文書或登載不實
事項或使登載不實事項之規定處斷。
中華民國刑法第214條
(使公務員登載不實罪)
明知為不實之事項，而使公務員登載於職務上所掌之公文書，足
以生損害於公眾或他人者，處3年以下有期徒刑、拘役或500元以
下罰金。


司法院資訊處製作；財團法人民間司法改革基金會備份。
